【裁判字號】    94,上訴,3519
【裁判日期】    950227
【裁判案由】    偽造文書等
【裁判全文】
臺灣高等法院刑事判決                94年度上訴字第3519號
上  訴  人  臺灣臺北地方法院檢察署檢察官
被      告  庚○○
                    現於臺灣臺北監獄另案執行中
上列上訴人因被告偽造文書等案件，不服臺灣臺北地方法院九十
一年度訴字第三二八號，中華民國九十四年九月十四日第一審判
決（起訴案號：臺灣臺北地方法院檢察署九十一年度偵字第一０
四八號；移送併辦部分：臺灣臺北地方法院檢察署九十一年度偵
緝字第三０號、台灣板橋地方法院九十一年度偵字第三七一四號
、台灣桃園地方法院九十一年度偵字第四三一一號），提起上訴
，本院判決如下：
    主  文
原判決撤銷。
庚○○共同連續行使偽造公文書，足以生損害於公眾及他人，累
犯，處有期徒刑壹年拾月。
扣案如附表（一）至（四）所載之物，均沒收。
    事  實
一、庚○○曾有竊盜、偽造文書、侵占、恐嚇、賭博等罪前科，
    其於民國（下同）八十五年七月間，因恐嚇案，經台灣士林
    地方法院判處有期徒刑一年三月，於八十六年六月十四日交
    付保護管束出獄，甫於同年十一月六日執行完畢。猶不知悔
    改，復為如下列所述之犯罪行為：
（一）庚○○意圖為自己不法之所有，於八十八年六月二十八日
      上午七時零分許，在臺北縣三重市○○○路315巷16弄10
      號前，竊取被害人壬○○所有之汽車牌照號碼「HV- 3167
      號」自用小客車一輛，得手後將原牌照拆下，偽造己○○
      所有車號「HQ-7220號」同型車牌照二面懸掛於該車，且
      偽造己○○所有「HQ-7220號」汽車行車執照、汽車新領
      牌照登記書等證件；復於八十八年七月十九日下午十四時
      ，將該竊得之汽車以懸掛偽造車牌並持偽造之相關證件行
      使，足生損害於監理機關監理之正確性及己○○，向不知
      情之辛○○開設於花蓮市○○街216巷5號「世祥當鋪」典
      當，詐欺新台幣（下同）五十萬元得逞。嗣於八十八年八
      月二十七日晚上，被害人辛○○將該車停於花蓮市○○街
      216巷內，為己○○發覺該車之車牌與渠所有之自小客車
      車牌相同，向花蓮縣警察分局報案，始由員警循線查知上
      情。並扣得如附表（一）所載為被告自己所有，因犯罪所
      得之物。
（二）庚○○與不詳姓名、年籍，自稱為「李禎祥」之成年人，
      共同基於意圖為自己不法所有之概括犯意，為如下之犯行
      ：
    (1)、先由「李禎祥」於八十八年八月十三日上午十二時許，
        在新竹市科學園區○○路十一號旁，竊取寅○○所有車
        號「K9-5188號」自用小客車一部（車內含高速公路回
        數票90餘張、CD音響1組、太陽眼鏡1副），得手後，將
        原汽車牌照拆下丟棄，懸掛偽造之辰○○所有車號「
        YX-8153號」汽車牌照，再由庚○○交付「李禎祥」本
        人之照片，而換貼在原為「辰○○」（五十七年五月十
        八日生、身分證統一編號為Ｚ000000000號）之身分證上
        予以變造，並偽造汽車行照正本、新領牌照登記書、完
        稅證等相關證件，再於同年月十六日，持上開變造及偽
        造之證件，連同上開竊盜所得之自小客車，向不知情之
        丁○○開設於屏東縣屏東市○○路八號之「富華當鋪」
        典當，詐得款項四十五萬元得逞，足以生損害於監理機
        關監理之正確性及寅○○、辰○○。
    (2)、又「李禎祥」基於上開共同犯意聯絡，於同年月十七日
        二十三時許，在臺灣地區某處，竊取甲○○所有汽車牌
        照號碼為「R3-9898號」自用小客車一部，得手後以相
        同手法，懸掛上偽造之癸○○所有車號「D6- 9663號」
        之汽車車牌，再持變造之癸○○身分證，及上開自用小
        客車過戶之相關證件，於同年月十九日，向不知情之丑
        ○○所開設於屏東縣屏東市○○路九十六號「第一當鋪
        」典當，詐得款項四十萬元得逞，足以生損害於監理機
        關監理之正確性及甲○○、癸○○。
    (3)、嗣因丁○○、丑○○分別持上開文件前往屏東監理站辦
        理過戶時，為承辦人員發現而報案處理。並為警扣得如
        附表（二）被告與「李禎祥」所有，因犯罪所得之物。
（三）庚○○復於八十八年八月十六日，將偽造之「N9- 3280號
      」之牌照懸掛於大慶科技資訊有限公司於八十八年八月十
      三日上午十一時三十分，在新竹市○區○○路九十九巷八
      號失竊之車牌號碼「LX- 8878號」之自用小客車上，並持
      變造之「劉華賢」身分證，冒充劉華賢本人，出示偽造之
      行車執照、汽車新領牌照登記書、出廠證明資料、強制責
      任保險卡，至方介村所開設之「高屏當鋪」典當得款四十
      八萬元。為警扣得如附（三）所載之被告所有，因犯罪所
      得之物。
（四）庚○○復與年籍不詳叫「李訓益」、「李禎詳」、「林進
      興」等成年男子，共同基於意圖為自己不法所有等犯意，
      於八十八年八月二十四日二十時三十八分許，先將卯○○
      失竊之車牌號碼「V2-3633號」自小客車1輛，掛上汪輝育
      失竊之車牌號碼「C9-7175號」之二面車牌，再於汪輝育
      之身分證上貼上庚○○之相片及竄改出生年月日，變造為
      庚○○所有之身分證使用，足生損害於戶政機關對身分證
      管理之正確性及汪輝育之權益：再由庚○○持變造之身分
      證、行車執照、汽車新領牌照登記書、完稅證照等資料，
      至高雄市○○○路一一０號戊○○開設之「立盛當鋪」典
      當，庚○○並再於「讓渡證書」、「汽車買賣合約書」、
      「汽車動產留置質押借款契約書」、當票上偽簽「汪輝育
      」名字，再足生損害於立盛當鋪及汪輝育之權益：致立盛
      當鋪之員工丙○○一時未察，而為庚○○等人詐得四十萬
      元，並為庚○○等人朋分花用殆盡。為警扣得如附表（四
      ）所載為被告與「李禎祥」或與「李禎祥」、「林進興」
      、「李訓益」所有，因犯罪所得之物。
二、案經台南市警察局第三分局報告台灣台南地方法院檢察署呈
    請台灣高等法院檢察署令轉台灣台北地方法院檢察署檢察官
    偵查起訴及移送併辦。
    理  由
一、訊據上訴人即被告庚○○，對於上開事實，除就其涉犯行使
    偽造身份證件、行使偽造文書及詐欺等部分，不予否認外，
    對於竊盜之不法犯行，則堅詞否認，辯稱：伊並未行竊汽車
    ，係「李禎祥」等人拿上開證件資料要伊去典當，伊只拿相
    片交與「李禎祥」去變造身分證而已，伊並未偽造或變造上
    開證件，伊知悉所行使之身分證等有關證件係變造或偽造等
    語。
二、本院查：
（一）上開犯罪事實，不惟經被害人己○○、壬○○（世舜企業
      有限公司經理）、乙○○、卯○○、丙○○、戊○○、寅
      ○○、辰○○、癸○○、子○○（大慶科技公司員工）、
      劉華賢等被害人指訴被害各情綦詳，復經證人即世祥當舖
      責人方志勤之夫辛○○、丑○○（買D6-9663號汽車）、
      潘昇東、陳秋鳳、方介村（高屏當舖負責人）、丙○○（
      立盛當舖店員）、戊○○（立盛當舖負責人）證述各情相
      符。
（二）再者，上開各犯罪事實，復有如下之證據附卷可資佐證：
  (1)、犯罪事實欄（一）所載部分，有：花蓮縣警察局花蓮分局
      偵破刑案報告書（報告人徐鴻熾）、口卡片（庚○○）、
      世祥當舖當票（典當名義人為己○○）、汽車行車執照（
      車身號碼WBAHD61010GK65572號）、偽造之己○○身分證
      、偽造台北區監理所84.10.11審核合格書（汽HQ-7220 號
      ）、偽造之汽車新領牌照登記書（車主名稱：己○○；台
      北區監理所花蓮監理站87.7.15審核合格（汽）、保管切
      結書（保管車身WBAHD61010GK65572號BMW525型轎車，典
      當金額50萬元）、辛○○指證己○○就是庚○○之口卡片
      、汽車行車執照（被害人己○○所提供）、真正之汽車新
      領牌照登記書（車主名稱：己○○）、真正之進口貨物稅
      完（免）稅證明書（車輛用）、台灣省HQ-7220車牌車籍
      作業系統一查詢認可資料（車主名稱：世舜企業有限公司
      ；牌類牌號：小自HV-3167）、車籍作業系統一查詢認可
      資料（車主名稱：己○○；；牌類牌號：小自HQ-7220）
      、車輛竊盜、車牌失竊資料個別查詢報表一查詢車輛認可
      資料（車主名稱：世舜企業有限公司；報案人：壬○○）
      、交通部公路局臺北區監理所花蓮監理站89.8.29日89北
      監花字第8909589號函、被害人壬○○所失竊之HV-3167號
      自小客車照片、偽造之HQ-7220號車牌照片、扣押物品清
      單（偽造HQ-7220二面）。
  (2)、犯罪事實欄（二）所載部分，有：偽造之癸○○身分證、
      偽造之駕駛執照（甲○○）、新竹市警察局車輛失竊證明
      單、VQ00 000000貨物完稅照證、裕隆汽車製造股份有限
      公司汽車出廠與貨物稅完稅照證、汽車行車執照、倪國保
      身分證、倪國保強制汽車責任保險保險證、強制汽車第三
      人責保險契約權益移批單（被保險人癸○○）、協議書（
      第一當舖即丑○○、富邦產物保險股份有限公司）、保管
      條（小自客車車號D6-9663）、車輛竊盜、車牌失竊資料
      個別查詢報表一查詢車輛認可資料、偽造之劉華賢身分證
      、K9-5188號引擎號碼VＺ000000000部之領據（丁○○具
      領）、屏東監理站88.11.23日（88）高監屏字第8833856
      號函、車輛竊盜、車牌失竊資料個別查詢報表一查詢車輛
      認可資料（報案人：寅○○）、臺灣屏東地方法院檢察署
      扣押物品清單（內載：癸○○偽造身分證一張、偽造之行
      車執照D6 -9663號偽造一張、自小客D6-9663號偽造領牌
      照登記書一張、偽造完稅證明「D6- 9663」壹張、「D6-9
      663號」偽造車牌二面、「YX-8153號」偽造車牌二面。）
      。
  (3)、犯罪事實欄（三）所載部分，有：劉華賢指證庚○○之相
      片、內政部警政署刑事警察局88.11.3日刑紋字第112756
      號函（送鑑當票上編號一指紋，經比對結果，發現與本局
      檔存庚○○犯罪嫌疑人指紋卡之左拇指指紋相符。）、內
      政部警政署刑事警察局鑑定書、內政部警政署刑事警察局
      鑑定書（局紋字第1031號）、送鑑當票上編號一指紋影本
      、扣押物品清單（內載：偽造身分證一枚、偽造行車執照
      一張、偽造出廠證明一張、偽造汽車新領牌照登記書一張
      、偽造車牌「N9-3280」二塊、錄音帶一捲）、劉華賢身
      分證、汽車駕駛執照（劉華賢）、汽車行車執照、汽車新
      領牌照登記書、裕隆汽車製造股份有限公司電子計算機關
      開立專用汽車出廠與貨物稅完稅照證、台灣省「N9-3280
      」車牌（扣押物品影印資料）、偽造之劉華賢身分證、偽
      造之汽車行車執照、裕隆汽車製造股份有限公司電子計算
      機關開立專用汽車出廠與貨物稅完稅照證、汽車新領牌照
      登記書。
  (4)、犯罪事實欄（四）所載部分，有：贓物認領保管單（內載
      ：汽車一部《車牌未尋獲》）、立盛當舖當票（內載：典
      當人姓名乙○○，金額四十萬）、汽（車）機過戶登記書
      （乙○○）、裕隆汽車製造股份有限公司電子計算機開立
      專用汽車出廠與貨物稅完稅照證、汽車新領牌照登記書（
      車主名稱乙○○）、讓渡證書（乙○○）、汽車買賣合約
      書（乙○○）、汽車動產留質借押借款契約書（乙○○）
      、戊○○存證信函予乙○○、高雄市府營利事業登證（立
      盛當舖）、「C9 -7175」自用小客車車主（乙○○）車身
      號碼「A32TJ010919」行車執照、車輛竊盜、車牌失竊資
      料個別查詢報表－查詢車輛認可資料（車主卯○○、引擎
      號碼：VQ00000000）、車籍作業系統一查詢認可資料（小
      自C9-7175）、88年10月27日於指紋室簽指紋鑑定書稿、
      內政部警政署刑事警察局鑑定書88.10.27局紋字第1027號
      、送鑑汽車動產留置質借押借款契約書編號A指紋與本局
      檔存庚○○犯罪嫌疑人指紋卡之左姆指指紋、送鑑汽車動
      產留置質借押借款契約書編號A指紋影本（乙○○）、指
      紋卡片（庚○○）。
（三）被告對於所指「李禎祥」、「李訓益」、「林進興」等成
      年男子，未能供述其等之詳細年籍、住址或身分證號碼以
      供傳訊查證，其辯稱均未參與偷竊汽車云云，顯係事後避
      就之詞，不足採信，是被告之上開犯行已堪認定，應予依
      法論科。
三、論罪科刑部分：
（一）就被告上開事實欄（一）所載犯行，核應成立刑法第三百
      二十條第一項之竊盜罪、第二百十二條之偽造及變造特許
      證罪、第二百十條偽造私文書罪及第三百三十九條第一項
      之詐欺罪，其一次偽造車牌兩面，為想像競合犯；其偽造
      、變造文書後持以行使，應成立刑法第二百十六條、第二
      百十二條、第二百十條之罪。
（二）被告就上開事實欄（二）所載犯行：
    (1)、竊取寅○○及甲○○所有汽車各一部部分，核係成立刑
        法第三百二十條第一項之罪，偽造「YX-8153號」汽車
        牌照部分，應成立刑法第二百十二條偽造特許證罪。持
        變造原「辰○○」之身分證，進而持上開變造之身分證
        、偽造之汽車行照、新領牌照登記書、完稅證明書等相
        關證件，向丁○○開設之「富華當鋪」典當四十五萬元
        ，應成立刑法第二百十六條、第二百十條、第二百十一
        條、第二百十二條、第三百三十九條第一項等罪。在甲○○失竊之「R3-9898號」自用小客車上懸掛偽造之車
        號「D6-9663號」之汽車車牌，並持變造之「癸○○」
        名義身分證、及上開偽造之證件，向丑○○開設之「第
        一當鋪」典當新台幣四十萬元得逞，係成立刑法第二百
        十六條、第二百十條、第二百十一條、第二百十二條、
        第三百三十九條第一項等罪。
    (2)、被告所犯上開各罪，與「李禎祥」之人有犯意聯絡與行
        為分擔，為共同正犯。
（三）被告就上開事實欄（三）所載犯行：被告庚○○持偽造之
      「N9-3280號」之牌照二塊、變造之「劉華賢」身分證、
      偽造之行車執照、汽車新領牌照登記書、出廠證明資料、
      強制責任保險卡，向方介村經營之「高屏當舖」，典當得
      款四十八萬元，應成立刑法第二百十六條、第二百十條、
      第二百十二條、第三百三十九條第一項等罪。
（四）被告就上開事實欄（四）所載犯行：
    (1)、被告在卯○○失竊之「V2-3633號」自小客車上，懸掛
        乙○○失竊之「C9-7175」車牌二面，變造乙○○之身
        分證，連同偽造之行車執照、汽車新領牌照登記書、完
        稅證明書等資料，至戊○○開設之「立盛當舖」典當，
        得款四十萬元，其並於「讓渡證書」、「汽車買賣合約
        書」、「汽車動產留置質押借款契約書」、「當票」上
        偽簽「乙○○」名字，及偽造指紋九枚，核應成立刑法
        第二百十六條、第二百十條、第二百十一條、第二百十
        二條、第二百十七條第一項、第三百三十九條第一項之
        罪。
    (2)、此部分並與「李禎祥」、「林進興」、「李訓益」等人
        間有犯意聯絡與行為分擔，為共同正犯。
（五）被告就上開各次偽造印文、署押，均各為偽造特許證、私
      文書、公文書之階段行為，均不另論罪；其進而行使，偽
      造之行為，為高度之行使行為所吸收，不另論罪，各應依
      行使罪論處；被告就事實欄（一）至（四）所載之各項罪
      名，均各有方法結果之牽連關係，各應從一重處斷；又被
      告所犯上開多次竊盜、偽造特許證、偽造私文書、偽造公
      文書、詐欺等犯行，均時間密接，犯罪構成要件相同，顯
      係基於概括犯意而為之，各應成立連續犯，應依刑法第五
      十六條規定加重其刑；本件依上開說明，應從一重依共同
      連續行使偽造公文書論處。
（六）被告有如事實欄所載之前科及執行情形，此有本院被告全
      國前案紀錄表附卷可稽，其於前案有期徒刑執行完畢五年
      內再犯有期徒刑以上刑之本罪，為累犯，依刑法第四十七
      條規定，應予遞加重其刑。
（七）至於移送併辦之臺灣臺北地方法院檢察署九十一年度偵緝
      字第三十號、台灣板橋地方法院檢察署九十一年度偵字第
      三七一四號、台灣桃園地方法院檢察署九十年度偵字第四
      三一一號部分，公訴人雖未一併提起公訴，惟因與已起訴
      部分有裁判上一罪之關係，本院自得一併加以審理，併此
      敘明。
五、原審對被告予以論罪科刑固非無見，惟查原審就被告偽造、
    變造之文書，漏未諭知沒收，不無可議。本件公訴人之上訴
    意旨指摘原判決不當，難認為無理由，應由本院將原判決撤
    銷改判。爰審酌被告之素行、犯罪之動機、手段、犯罪次數
    甚多、其所造成之危害、犯罪後態度尚稱良好等一切情狀，
    仍量處有期徒刑壹年拾月，以示懲儆。
六、扣案之如附表所列之物，或為被告自己所有，或為被告與「
    李禎祥」或與「李禎祥」、「林進興」、「李訓益」所有，
    為因犯罪所得之物，均應予宣告沒收。至偽造之公印文、私
    印文及署押，已為所偽造文書之一部分，因本院已就附表所
    載之文書等諭知沒收，故不予另宣告沒收，亦此敘明。
七、據上論斷，應依刑事訴訟法第第三百六十九條第一項前段、
    第三百六十四條、第二百九十九條第一項前段、刑法第二十
    八條、五十六條、第二百十六條、第二百十條、第二百十一
    條、第二百十二條、第三百二十一條第一項第四款、第三百
    三十九條第一項、第五十五條、第四十七條、第三十八條第
    一項第三款、第三項、罰金罰鍰提高標準條例第一條前段，
    判決如主文。
本案經檢察官李良忠到庭執行職務。
中    華    民    國    95    年    2     月    27    日
                  刑事第三庭審判長法  官  許國宏
                                  法  官  林銓正
                                  法  官  許增男
以上正本證明與原本無異。
如不服本判決，應於收受送達後十日內向本院提出上訴書狀，其
未敘述上訴之理由者並得於提起上訴後十日內向本院補提理由書
（均須按他造當事人之人數附繕本）。
                                  書記官  葉金發
中    華    民    國    95    年    2     月    27    日
【附表】
（一）事實欄（一）所載查扣部分：
    (1)、偽造之己○○所有HQ-7220號汽車行車執照、「HQ-7220
        」台北區監理所花蓮監理站（汽）審核合格證、汽車新
        領牌照登記牌照登記證、汽車新領牌照登記書、「己○○」名義典當之「當票」。
    (2)、偽造之「HQ-7220號」車牌照二面。
（二）事實欄（二）所載查扣部分：
    (1)、變造身分證一枚。
    (2)、偽造之汽車行車執照正本、新領牌照登記書、完稅證明
    (3)、偽造之「YX-8153號」汽車車牌。
（三）事實欄（三）所載查扣部分：
    (1)、偽造之「N9-3280號」牌照二塊。
    (2)、偽造之身分證一張、行車執照一張、出廠證明一張、汽
        車新領牌照登記書一張、汽車強制責任保險卡、出廠證
        明資料。
    (3)、偽造之「劉華賢」名義典當之「當票」。
（四）事實欄（四）所載查扣部分：
    (1)、變造之身分證一枚、偽造之行車執照、汽車新領牌照登
        記書、完稅證照資料。
    (2)、「讓渡證書」、「汽車買賣合約書」、「汽車動產留置
        質押借款契約書」、偽造之「汪輝育」名義典當之「當
        票」。
附錄：本案論罪科刑法條全文
中華民國刑法
第二百一十條（偽造變造私文書罪）：
偽造、變造私文書，足以生損害於公眾或他人者，處五年以下有
期徒刑。
第二百十一條（偽造變造公文書罪）：
偽造、變造公文書，足以生損害於公眾或他人者，處一年以上七
年以下有期徒刑。
第二百十二條（偽造變造特種文書罪）：
偽造、變造護照、旅券、免許證、特許證及關於品行、能力服務
或其他相類之證書、介紹書，足以生損害於公眾或他人者，處一
年以下有期徒刑、拘役或三百元以下罰金。
第二百十七條（偽造盜用印章印文或署押罪）：
偽造印章、印文或署押，足以生損害於公眾或他人者，處三年以
下有期徒刑。
盜用印章、印文或署押，足以生損害於公眾或他人者，亦同。
第二百十八條（偽造盜用公印或公印文罪）：
偽造公印或公印文者，處五年以下有期徒刑。
盜用公印或公印文足以生損害於公眾或他人者，亦同。
第三百二十條（普通竊盜罪、竊佔罪）：
意圖為自己或第三人不法之所有，而竊取他人之動產者，為竊盜
罪，處五年以下有期徒刑、拘役或五百元以下罰金。
意圖為自己或第三人不法之利益，而竊佔他人之不動產者，依前
項之規定
處斷。
前二項之未遂犯罰之。
第三百二十一條（加重竊盜罪）：
犯竊盜罪而有左列情形之一者，處六月以上、五年以下有期徒刑
：
一  於夜間侵入住宅或有人居住之建築物、船艦或隱匿其內而犯
    之者。
二  毀越門扇、牆垣或其他安全設備而犯之者。
三  攜帶兇器而犯之者。
四  結夥三人以上而犯之者。
五  乘火災、水災或其他災害之際而犯之者。
六  在車站或埠頭而犯之者。
前項之未遂犯罰之。
第三百三十九條（普通詐欺罪）：
意圖為自己或第三人不法之所有，以詐術使人將本人或第三人之
物交付者，處五年以下有期徒刑、拘役或科或併科一千元以下罰
金。
以前項方法得財產上不法之利益或使第三人得之者，亦同。
前二項之未遂犯罰之。


司法院資訊處製作；財團法人民間司法改革基金會備份。
